臺灣臺中地方法院交通事件裁定　　　　 96年度交聲字第351號
原處分機關　交通部公路總局臺中區監理所
異　議　人
即受處分人　乙○○
上列受處分人因違反道路交通管理處罰條例案件，對於交通部公
路總局臺中區監理所九十六年三月二十八日所為之裁決（豐監稽
違字第裁六三─ＨＣ0000000號），聲明異議，本院裁定
如下：
    主  文
原處分撤銷。
乙○○不罰。
    理  由
一、原處分機關即交通部公路總局臺中區監理所以：本件異議人
    即受處分人乙○○駕駛車牌號碼２Ｑ─９５５號營業小客車
    ，於民國九十六年一月一日晚上十一時四十二分許，在臺中
    縣外埔鄉○○路，因「駕車行經有號誌管制路口闖紅燈」之
    違規，遭臺中縣警察局大甲分局警員掣開中縣警交字第ＨＣ
    0000000號舉發違反道路交通管理事件通知單，對於
    前述違規行為予以舉發。受處分人於前揭時間、地點違規屬
    實，本站遂於九十六年三月二十八日，依道路交通管理處罰
    條例第五十三條第一項及第六十三條第一項第三款之規定，
    以豐監稽違字第裁六三－ＨＣ0000000號裁決書，裁
    處受處分人罰鍰新臺幣二千七百元，並記違規點數三點。
二、本件受處分人乙○○聲明異議意旨略以：伊是從臺中縣外埔
    鄉○○路十一巷駛入甲后路，開元路十一巷巷口並無遵行之
    號誌，亦沒有停止線，對向東昇街口固有號誌，但從伊出來
    的巷口剛出來時看不到該號誌，伊出來右手邊就是甲后路，
    伊是以Ｕ字型方式，從開元路左轉至甲后路時被查獲的等語
    。
三、按法院受理交通事件，準用刑事訴訟法之規定，道路交通管
    理處罰條例第八十九條前段定有明文；復按認定犯罪事實所
    憑之證據，雖不以直接證據為限，間接證據亦包括在內；然
    而無論直接或間接證據，其為訴訟上之證明，須於通常一般
    之人均不致有所懷疑，而得確信其為真實之程度者，始得據
    為有罪之認定，倘其證明尚未達到此一程度，而有合理之懷
    疑存在以致事實審法院無從取得有罪之確信時，即應由法院
    為諭知被告無罪之判決，最高法院著有七十六年臺上字第四
    九八六號判例意旨可資參照。換言之，刑事訴訟法上法院認
    定事實之最重要原則「認定被告有罪，就該有罪事實不能有
    任何之合理懷疑存在」，於法院審理行為人違反道路交通管
    理處罰條例案件時，自當有其適用。易言之，法院於審理行
    為人違反道路交通管理處罰條例案件，當踐行完畢調查證據
    之程序後，為事實之認定時，如就原處分機關所認定之行為
    人違規之事實仍有合理之訴訟上懷疑，而無法百分之百確信
    行為人確有該當於道路交通管理處罰條例各該處罰條文之構
    成要件事實時，即應依訴訟上之待證事實「倘有懷疑，則從
    被告之利益作解釋」之證據法則，作對受處分人有利之認定
    。再按汽車駕駛人，行經有燈光號誌管制之交岔路口闖紅燈
    者，處一千八百元以上五千四百元以下罰鍰，並記違規點數
    三點，道路交通管理處罰條例第五十三條第一項、第六十三
    條第一項第三款雖分別定有明文。惟闖紅燈定義，法無明文
    規定，應參酌道路交通標誌標線號誌設置規則第二百零六條
    規定：「行車管制號誌各燈號顯示之意義如左：˙˙˙五圓
    形紅燈(一)車輛面對圓形紅燈表示禁止通行，不得超越停止線
    或進入路口。˙˙˙」，是倘於行車號誌顯示為圓形紅燈前
    ，即已超越停止線或早已進入路口，則與闖紅燈之行為有間
    ，自不得援引前揭闖紅燈之規定加以處罰。
四、經查，證人即舉發本件違規之臺中縣警察局大甲分局巡佐甲
    ○○於九十六年十一月二十六日本院調查時結證稱：伊沒有
    看到受處分人是從開元路或是從開元路十一巷出來，亦沒有
    看到他進入交岔路口的那一剎那，因為那是個交岔路口，轉
    角有一個小吃店，不是平行的，是斜岔路口，所以伊不能確
    定受處分人從何處出來，但伊可以看到受處分人是怎麼行駛
    的。伊判斷受處分人闖紅燈的標準，是以當時伊所處位置即
    甲后路三十五巷口處，看到甲后路方向的號誌是綠燈，且在
    受處分人轉過來的時候，伊看到他的方向（開元路與東昇街
    ）是紅燈等語。是由證人甲○○前開證述觀之，其顯然係依
    甲后路方向燈光號誌顯示情形，據以推論受處分人駛入甲后
    路口時之號誌顯示為紅燈。惟查，受處分人駕車駛入停止線
    或進入路口後，以至其車輛出現在證人甲○○視線範圍內，
    約需費時多久，關乎其行駛之速度為何、車流量之大小、中
    途有無閃避車輛、會車等因素而定，並無一定之客觀標準，
    是證人甲○○既非親眼目睹受處分人確有於行車號誌顯示為
    圓形紅燈時，猶仍超越停止線或進入該交岔路口之行為，僅
    以甲后路變換為綠燈之時間，推論受處分人有闖紅燈之行為
    ，尚無法作為不利於受處分人之認定。是受處分人質疑員警
    之舉發有誤，尚非無據。
四、綜上所述，證人甲○○之證述，尚無從達於通常一般之人均
    不致有所懷疑，而得確信其為真實之程度，然遍觀全案卷證
    ，復無其他積極證據可資證明受處分人確有裁決書所指之闖
    紅燈違規行為，揆諸前揭說明，本諸罪疑唯輕原則，自應為
    對受處分人有利之認定，原處分機關未予詳查，遽對受處分
    人為前開裁罰，即難認為允當。本件受處分人之異議為有理
    由，自應由本院將原處分予以撤銷，並另為不罰之諭知，以
    資適法。
五、據上論斷，應依道路交通管理處罰條例第八十七條第二項、
    道路交通案件處理辦法第二十條前段，裁定如主文。
中　　華　　民　　國　　96　　年　　12　　月　　25  　日
                      交通法庭  法  官  郭妙俐
上正本證明與原本無異。
如不服本裁定，應於送達後五日內，向本院提出抗告狀。
                                書記官  陳玉芬
中　　華　　民　　國　　96　　年　　12　　月　　25  　日
